【裁判字號】    98,交聲,915
【裁判日期】    981030
【裁判案由】    聲明異議
【裁判全文】
臺灣臺南地方法院交通事件裁定         98年度交聲字第915號
移送機關    交通部公路總局嘉義區監理所臺南監理站
異議人即
受處分人    乙○○
                    72弄19.
上列異議人即受處分人因違反道路交通管理處罰條例案件，對於
交通部公路總局嘉義區監理所臺南監理站民國98年7 月8 日所為
之裁決處分（處分案號：嘉監南字第裁74-S00000000號），聲明
異議，本院裁定如下：
    主  文
異議駁回。
    理  由
一、原處分意旨略以：異議人即受處分人乙○○（下稱異議人）
    駕駛車牌號碼7Q-1369 號自用小客貨車，於民國98年5 月19
    日17時27分許，在設有燈光號誌管制之臺南市○○○路與崇
    善路之交岔路口闖紅燈，遭臺南市警察局第一分局警員當場
    攔停製單舉發，嗣經移送機關即交通部公路總局嘉義區監理
    所臺南監理站認其違規事證明確，依照道路交通管理處罰條
    例第53條第1 項、第63條第1 項第3 款及違反道路交通管理
    事件統一裁罰基準表之規定，裁處異議人罰鍰新臺幣（下同
    ）2,700 元，並記違規點數3 點等語。
二、本件異議意旨略以：異議人於上揭時、地欲自臺南市○○○
    路南下往北上迴轉，適值下班時間車潮人潮壅塞，前方約有
    四部車輛待轉，見左轉號誌為綠燈即尾隨前方車輛前進，惟
    因車潮壅塞而行進緩慢，致異議人駕駛之車輛停頓，在綠燈
    轉黃燈前，車身大半已橫越停止線，因欲迴轉180 度，遂將
    車身往前至與分隔島足夠距離後，才迴轉北上，此時一名警
    察將異議人攔下。然據觀測此路口左轉號誌為8 秒鐘，黃燈
    有2 秒鐘，迴轉180 度需向前再迴轉要4 秒鐘，所以當時迴
    轉後警察看到的紅燈是結果而非全部過程，因而為此聲明異
    議等語。
三、按汽車駕駛人，行經有燈光號誌管制之交岔路口闖紅燈者，
    處1,800 元以上5,400 元以下罰鍰；汽車駕駛人，有違反道
    路交通管理處罰條例第53條之情形者，記違規點數3 點。道
    路交通管理處罰條例第53條第1 項、第63條第1 項第3 款分
    別定有明文。
四、經查：
(一)異議人駕駛車牌號碼7Q-1369 號自用小客貨車，於98年5 月
    19日17時27分許，行經設有燈光號誌管制之臺南市○○○路
    與崇善路之交岔路口處有闖紅燈迴轉之違規行為，由臺南市
    警察局第一分局員警當場攔停製單舉發等情，有臺南市警察
    局98年5 月19日南市警交字第S00000000 號舉發違反道路交
    通管理事件通知單1 紙在卷可稽。另證人即當日舉發本違規
    事件之臺南市警察局第一分局員警王善生於98年8 月19 日
    本院調查時到庭結證：「（問：當時情形如何？）當時我在
    中華東路三段與崇善路之十字路口，我原來預定在該日17時
    30分至馬路中間執行交通指揮，但是時間還沒有到，我便在
    中華東路北上路段路旁執行交管勤務，只有我一人著警察制
    服，我看到中華東路北往南行向之號誌均為紅燈，崇善路東
    西向為綠燈，我看到中華東路上北往南內側車道有一輛自小
    客貨車〈中華得利卡〉，她當時有停頓一下，見車輛較少便
    繼續行駛，迴轉往北向中華東路行駛，她轉過來我便將其攔
    停。」等語明確（詳本院卷第28頁），是異議人上揭違規事
    實，應堪認定。
(二)其次，交通勤務警察或依法令執行交通稽查任務人員，開單
    舉發違反道路交通管理處罰條例所列之違規事實，經公路主
    管機關或警察機關所為之裁決處罰，本質上為行政處分，係
    公務員基於職務上權力，依法就特定之具體事件所為，並具
    有公法上效果之單方行政行為。而根據公務員為公法上行為
    具有公信力之原則，該行政處分當可被推定為真正，且其據
    以依法處分之事實認定，亦應可推定為正確無誤，故本此公
    信原則，立法者乃制定上開相關規定，使交通勤務警察或依
    法令執行交通稽查任務人員，在特殊情形下，當場不能或不
    宜攔截製單舉發時，得當機處置而逕行舉發，以達成維護交
    通秩序及公共安全之行政目的。反之，若謂公務員之一切行
    政行為，均需預留證據以證明其為真實，則國家行政勢必窒
    礙難行，且相關行政目的亦難達成，故刑事訴訟法就犯罪證
    據有關之規定中，與屬行政秩序罰之交通違規裁罰本旨不合
    之部分，自不在準用之列。從而，交通違規行政爭訟之舉證
    責任原理應非如刑事案件中，必須超越任何合理懷疑，始可
    為有罪判決之嚴格程度，而係應與民事訴訟之舉證責任原理
    相類似，亦即基本上應就行政機關與人民所各自主張有利於
    己之事實，分配其應盡之舉證責任，而非逕予準用刑事訴訟
    上之「無罪推定」原則，此觀諸行政訴訟法第136 條，規定
    行政訴訟程序準用民事訴訟法第277 條舉證責任分配原則之
    立法意旨，即可明瞭。
(三)異議人雖以前詞置辯，然證人即本件舉發之員警王善生亦於
    98年8 月19日本院調查時證稱：「（問：當時你站的位置距
    你證稱之上述號誌多遠？）約三十公尺。」、「（問：當時
    車流量如何？）算順暢，無交通擁塞之情形。」、「（問：
    你是否可以確定異議人所駕駛之自小客貨車，是在紅燈後，
    才迴轉嗎？）是的，我所站立之位置角度可以清楚看到。」
    、「（問：該交岔路口有無安全島、行道樹？）有安全島，
    但沒有行道樹。」、「（問：異議人迴轉前，她前面有無很
    多車輛？）無。很多車是崇善路東西向之車子。」、「（問
    ：你還記得異議人是在紅燈亮多久，才迴轉過來？）已經紅
    燈亮起二十至三十秒，因為當時崇善路東西向原先停紅燈之
    車輛已經起步很久了，異議人是等崇善路東西向車流量較少
    ，才違規迴轉。」等語明確（詳本院卷第29頁），並有本件
    違規地點現場照片2 幀附卷可稽。是依證人王善生上揭證述
    可知，當天判斷異議人紅燈迴轉，係以目視之方法，確認中
    華東路北往南行向之號誌燈號紅燈亮起20至30秒後，見異議
    人仍駕駛上開自小客貨車自中華東路北往南行向內側車道迴
    轉往北向中華東路行駛，始予以攔檢。而依證人王善生於舉
    發違規當時所處之位置，視線清晰，燈光號誌清楚可見，並
    未受其他招牌、路樹或他物所遮蔽等客觀情況觀之，其應可
    極易分辨、觀察中華東路北往南行向之號誌燈號轉換情形及
    異議人闖紅燈迴轉之違規行為，並排除其將遵行號誌行駛之
    民眾誤為闖紅燈之可能。是以，異議人既未能提出本件執勤
    警員舉發有誤之證據供本院審酌，亦無任何證據足資證明執
    勤員警有捏造事實違法取締之情事存在。況本件舉發之員警
    王善生與異議人間，並無怨隙，又係毫不相識之人，復經具
    結在卷，衡情應無設詞攀誣，或虛構違規事實陷害異議人之
    理！故證人甲○○○○本其維護交通秩序、安全職責所為之
    舉發，自應受到合法、正確之推定。
五、綜上所述，異議人於前揭時、地，駕駛自用小客貨車，有行
    經有燈光號誌管制之交岔路口闖紅燈之違規事實，應堪認定
    。則移送機關依道路交通管理處罰條例第53條第1 項、第63
    條第1 項第3 款及違反道路交通管理事件統一裁罰基準表之
    相關內容之規定，裁處異議人罰鍰2,700 元，並記違規點數
    3 點，核無違誤。本件異議無理由，應予駁回。
六、據上論斷，應依道路交通管理處罰條例第87條第2 項，道路
    交通案件處理辦法第19條，裁定如主文。
中    華    民    國    98    年    10    月    30    日
                        交通法庭法  官  鄭燕璘
以上正本證明與原本無異。
如不服本裁定應於送達後5日內向本院提出抗告狀（應附繕本）
。
                                書記官  蔡明峰
中    華    民    國    98    年    10    月    30    日


司法院資訊處製作；財團法人民間司法改革基金會備份。
